【裁判字號】    99,易,173
【裁判日期】    990531
【裁判案由】    傷害
【裁判全文】
臺灣臺北地方法院刑事判決               99年度易字第173號
公  訴  人  臺灣臺北地方法院檢察署檢察官
被      告  甲○○
上列被告因傷害案件，經檢察官提起公訴（98年度偵字第20268號）
，本院判決如下：
    主  文
甲○○傷害人之身體，累犯，處拘役肆拾日，如易科罰金，以新
臺幣壹仟元折算壹日。
    事  實
一、甲○○前曾於民國83年間因肅清煙毒條例案件，經法院於83
    年1 月31日判決判處有期徒刑12年確定，嗣於87年9 月10日
    縮短刑期假釋出監，假釋期間至94年5 月2 日，其假釋未被
    撤銷，以已執行完畢論。甲○○因乙○○認其並無管理使用
    位於臺北市○○路○ 段146 巷1 弄6 號房屋之權限，頗為不
    滿。而於97年10月28日乙○○偕同妻子周黃慧瑩前往上址旁
    之八德公園內時，甲○○亦經友人通知趕至該公園，竟旋即
    基於傷害他人身體之犯意，徒手毆打乙○○，造成乙○○受
    有頭部外傷併左臉挫傷、左胸壁及左臀部（起訴書誤載為左
    臂）挫傷之傷害。嗣經乙○○報警處理，而查知上情。
二、案經乙○○訴請及臺北市政府警察局中山分局移送臺灣臺北
    地方法院檢察署檢察官偵查起訴。
    理  由
壹、程序方面：
    按被告以外之人於審判外之言詞或書面陳述，除法律有規定
    者外，不得作為證據。又被告以外之人於審判外之陳述，雖
    不符前4 條之規定，而經當事人於審判程序同意作為證據，
    法院審酌該言詞陳述或書面陳述作成時之情況，認為適當者
    ，亦得為證據。當事人、代理人或辯護人於法院調查證據時
    ，知有第159 條第1 項不得為證據之情形，而未於言詞辯論
    終結前聲明異議者，視為有前項同意，刑事訴訟法159 條第
    1 項、第159 條之5 分別定有明文。查證人乙○○於偵查中
    之陳述（未經具結），對被告甲○○而言，為審判外之陳述
    而屬傳聞證據，惟被告於本院審理中，並不爭執證據能力（
    僅爭執證詞之證明力），復未曾於言詞辯論終結前聲明異議
    ，而本院審酌該證人乙○○於偵查中陳述作成時之情況，並
    無違法取證及證明力過低之瑕疵，亦認以之作為證據為適當
    ，依前揭規定說明，證人乙○○於警詢中之陳述，自得為證
    據。
貳、實體方面：
一、訊據被告固不否認有於前揭時間、地點與證人乙○○發生拉
    扯爭執等情，惟矢口否認有何傷害犯行，辯稱：前開房屋是
    證人乙○○的哥哥出租給伊的，證人乙○○也知道，當天證
    人乙○○又來，伊要證人乙○○不要走，證人乙○○卻要跑
    掉，伊才與人乙○○發生拉扯爭執，伊並無毆打證人乙○○
    云云。惟查：
  (一)上揭犯罪事實，業經證人乙○○於偵查及本院審理中、證人
    周黃慧瑩於本院審理中均證述明確（見98年度偵字第20268
    號偵查卷第11頁至第12頁、本院99年3 月29日審判筆錄第3
    頁至第10頁），復有卷附財團法人基督復臨安息日會臺安醫
    院診斷證明書、財團法人基督復臨安息日會臺安醫院函暨所
    附病歷資料各1 份在卷可稽（見98年度他字第4598號偵查卷
    第9 頁、98年度偵字第20268 號偵查卷第21頁至第26頁）。
  (二)雖被告一再辯稱：當天證人乙○○又來該住處，伊要證人乙
    ○○不要走，證人乙○○卻要跑掉，伊才與證人乙○○發生
    拉扯爭執，伊並無毆打證人乙○○云云。經查：
  (1)依證人乙○○於偵查中證稱：臺北市○○路○ 段146 巷1 弄
    6 號房屋是國有財產局交付父親使用的宿舍，自己設籍在該
    址，伊回去該址被告破壞該址的門窗，自己擅自進去住，案
    發當天97年10月28日，伊是在該住處八德公園裡面，被告衝
    出來，有打伊，伊就趕快跑，伊跑去大馬路報案，等救護車
    送伊至臺安醫院就醫，當時有伊太太周黃慧瑩在場等語（見
    98 年 度偵字第20268 號偵查卷第12頁）；於本院審理中再
    證稱：當日伊與太太到臺北市○○區○○路2 段146 巷1 弄
    6 號處所拿信，伊等走到旁邊公園兒童遊戲區，在該處打電
    話，被告就衝出來揮拳打伊的頭部，被告的動作很突然，伊
    人跌在地下，被告應該還有繼續打伊。伊被被告毆打後，伊
    跑到八德路的馬路上有請救護車來幫忙。伊太太當時在旁邊
    尖叫等語（見本院99年3 月29日審判筆錄第3 頁第6 頁）；
    證人即乙○○之妻周黃慧瑩於本院審理中亦證稱：伊於97年
    10月28日有與證人乙○○一起到臺北市○○區○○路2 段
    146 巷1 弄6 號去拿信。當時門是打開的，屋內有不認識的
    人，伊問屋內的壹個男人是何人，為何在屋內，對方也反問
    伊為何問他，伊等在公園由證人乙○○打電話報警跟請里長
    過來時，被告過來就以手打證人乙○○的頭部，打了幾下伊
    不清楚，被告突然的動作，當時伊不知道怎麼辦。伊等是在
    八德路公園旁邊的椅子上坐著等救護車來等語（見本院99年
    3 月29日審判筆錄第7 頁至第10頁）。綜析證人乙○○、周
    黃慧瑩上開證述內容，均相互符合。
  (2)又觀諸證人乙○○是於97年10月28日10時28分許，在臺北市
    ○○路○ 段146 巷1 弄6 號1 樓處所，經由消防局救護車載
    送至臺安醫院就診，並經醫師診斷受有頭部外傷併左臉挫傷
    、左胸壁及左臀部挫傷之傷害，此有該醫院診斷證明書及98
    年12月7 日（98）醫發字第727 號函暨所附病歷資料各1 份
    在卷可憑，顯見證人乙○○亦是在指稱遭毆打時間後，旋即
    由救護車載送就醫，證人乙○○受傷醫治過程，亦無違背常
    情之處，再參以卷附診斷證明書、病歷資料所載證人乙○○
    所受傷勢為頭部外傷併左臉挫傷、左胸壁及左臀部挫傷，且
    依該等傷勢分呈之位置，傷勢面積皆屬原形狀，均與證人乙
    ○○、周黃慧瑩所述證人乙○○係遭被告以手毆打而造成之
    受傷情節相符。堪認證人乙○○、周黃慧瑩上開指述，應屬
    實情，可採信。
  (3)至證人洪銘成於本院審理中雖證稱：本案當天證人乙○○、
    周黃慧瑩2 人有表達是屋主的弟弟，對方轉頭了要走，但伊
    請對方等一下，伊要請證人的哥哥過來處理，但2 人還是走
    掉了，2 人走到公園就不走了，說要報警，伊在屋內聽得到
    對方的談話，也看得到對方的人，伊就打電話請被告過來。
    後來是聽到公園那邊已經開始在叫囂，伊才去門口看，所以
    一開始的拉扯伊沒有看到，伊是看到被告與證人乙○○動作
    像是在互推，就是以手互推對方，沒有人跌倒等語（見本院
    99年3 月29日審判筆錄），可知證人洪銘成並未全程目擊本
    案案發經過，且其所述亦與證人乙○○、周黃慧瑩前揭證述
    內容，及與卷附事證不相符合，實難作為被告有利之認定。
  (4)基此，足認被告確實有於上開時間、地點，因前揭住處問題
    即徒手毆打證人乙○○，造成證人乙○○受有頭部外傷併左
    臉挫傷、左胸壁及左臀部挫傷之傷害，至為明確。
  (三)綜上所述，被告前開所辯不足採信，本件事證明確，被告犯
    行已堪認定，應依法論科。
二、核被告所為，係犯刑法第277 條第1 項之普通傷害罪。又查
    被告有事實欄所載之犯罪科刑及執行情形，此有臺灣高等法
    院被告前案紀錄表存卷可按，其受有期徒刑之執行完畢後5
    年以內再故意犯本件有期徒刑以上之罪，係屬累犯，應依法
    加重其刑。爰審酌被告僅因前揭住處問題，即徒手毆打證人
    乙○○，造成證人乙○○受有前開傷害，所為實屬非是，且
    被告犯罪後，堅不吐實，及被告迄今仍未賠償證人乙○○所
    受之損害、佐以證人乙○○本件所受之傷勢等一切情狀，量
    處如主文所示之刑，並諭知易科罰金之折算標準。
據上論斷，應依刑事訴訟法第299 條第1 項前段，刑法第277 條
第1 項、第47條第1 項、第41條第1 項前段，刑法施行法第1 條
之1 ，判決如主文。
本案經檢察官楊婉鈺到庭執行職務。
中    華    民    國    99    年    5     月    31    日
                        臺灣臺北地方法院刑事第十七庭
                                    法  官  賴淑美
上正本證明與原本無異。
如不服本判決應於收受送達後10日內向本院提出上訴書狀，並應
敘述具體理由；其未敘述上訴理由者，應於上訴期間屆滿後20日
內向本院補提理由書（均須按他造當事人之人數附繕）「切勿逕
送上級法院」。
                                    書記官  許翠燕
中    華    民    國    99    年    6     月    4     日
附錄本案論罪科刑法條全文
中華民國刑法第277條
（普通傷害罪）
傷害人之身體或健康者，處 3 年以下有期徒刑、拘役或 1 千元
以下罰金。
犯前項之罪因而致人於死者，處無期徒刑或 7 年以上有期徒刑
；致重傷者，處 3 年以上 10 年以下有期徒刑。

司法院資訊處製作；財團法人民間司法改革基金會備份。
